【裁判字號】    91,交易,188
【裁判日期】    920430
【裁判案由】    過失傷害
【裁判全文】
臺灣新竹地方法院刑事判決                        九十一年度交易字第一八八號
    公  訴  人  臺灣新竹地方法院檢察署檢察官
    被      告  甲○○
    選任辯護人  劉明鏡律師
    被      告  乙○○
                丙○○
右列被告等因過失傷害案件，經檢察官提起公訴（九十一年度偵字第五五０七號），
本院判決如左：
    主      文
甲○○因過失傷害人，處有期徒刑月，如易科罰金，以佰元折算壹日。
乙○○、丙○○因過失傷害人，各處有期徒刑貳月，如易科罰金，均以佰元折算壹
日。
    事      實
一、甲○○於民國九十一年三月十三日晚上十時二十分許，騎乘車牌號碼ＦＦ三─四
    五八號重型機車沿新竹市○○路由北往南方向行駛，行經新竹市○○路○段一五
    ０號（起訴書誤載為一二０號）前，本應注意車前狀況，隨時採取必要之安全措
    施，而依當時天候雨、夜間有照明、路面無缺陷、無障礙物、視距良好之情形，
    又無不能注意之情事，適有行人乙○○及丙○○未依規定，在設有劃分島之路段
    擅自穿越馬路，致甲○○煞車不及而撞擊乙○○及丙○○倒地，使乙○○頭部外
    傷併腦震盪、頸椎損傷、頸部扭傷及右前額裂傷長三公分，丙○○頭部外傷併硬
    腦膜外出血、腦部挫傷、頸椎損傷、左膝挫傷及左側股骨骨折，甲○○亦因人車
    倒地受有右膝擦傷及胸部挫傷等之傷害。
二、案經甲○○訴由新竹市警察局第三分局報告及乙○○、丙○○訴由臺灣新竹地方
    法院檢察署檢察官偵查起訴。
    理      由
一、訊據被告甲○○固坦承於右揭時、地騎乘重型機車與被告乙○○、丙○○發生碰
    撞，並導致告訴人即被告甲○○、乙○○、丙○○分別受有前開事實欄所示傷害
    之事實，惟均矢口否認有何過失行為，被告甲○○辯稱：是他們突然衝出來我來
    不及煞車；被告乙○○、丙○○則辯以：我們不是突然衝出來的，因為甲○○的
    車子是從側邊來，當時我們只是站在路旁，實在是無妄之災云云。
(1)、經查，右揭犯罪事實，業據告訴人甲○○、乙○○、丙○○於警訊及偵審中指訴
    歷歷，並有甲○○、乙○○、丙○○南門綜合醫院診斷證明書、丙○○國立台灣
    大學醫學院附設醫院診斷書、道路交通事故調查報告表及新竹市警察局交通隊處
    理交通事故現場照片七幀附卷可稽。
(2)、按汽車行駛時，駕駛人應注意車前狀況及兩車併行之間隔，並隨時採取必要之安
    全措施。復按行人穿越道路，應依左列規定：二、在禁止穿越、劃有分向限制線
    、設有劃分島或護欄之路段或三車道以上之單行道，不得穿越道路。道路交通安
    全規則第九十四條第三項及第一百三十四條第一項第二款分別定有明文，被告甲○○駕車、被告乙○○、丙○○行人穿越馬路自均應注意上開規定，且依當時天
    候雨、夜間有照明、路面無缺陷、無障礙物、視距良好等一切客觀情形以觀，又
    非不能注意，被告乙○○、丙○○均由西往東欲穿越中華路，在設有分隔島之路
    段不得穿越馬路，即使在未設有行人穿越道亦非禁止穿越之路段穿越道路時，應
    注意左右無來車，始可小心迅速穿越，猶貿然穿越馬路，為肇事主因，而被告甲○○駕駛重型機車，疏於注意車前狀況，為肇事次因，被告三人均顯有過失，本
    件經送臺灣省竹苗區車輛行車事故鑑定委員會、臺灣省車輛行車事故覆議鑑定委
    員會鑑定及覆議結果，亦均同此認定，有臺灣省竹苗區車輛事故鑑定委員會九十
    一年十一月十一日竹鑑字第九一一二三二號函附鑑定意見書、臺灣省車輛行車事
    故覆議鑑定委員會九十二年三月十一日府覆議字第九二一００九０號函在卷可佐
    ，堪認被告甲○○辯稱已盡其注意義務而援引信賴原則，謂其並無過失責任，尚
    不足採。又鑑定委員會雖未審酌被告甲○○係持有重型機車駕駛執照（見本院卷
    宗第五十三頁）之人，惟鑑定意見係指被告甲○○未注意車前狀況，並隨時採取
    必要之安全措施而肇事有過失，與有無持有駕駛執照應不影響肇事原因之判斷，
    併此敘明。
(3)、另告訴人即被告乙○○、丙○○於警訊時陳稱：「（問：肇事前你有無發現對方
    車輛？）我沒有看到對方，我由中華路四段一四八號出門過馬路到對面車道取車
    ，當時我站在白線旁我就遭撞傷昏迷受傷了。」、「（問：車禍發生現場附近有
    無行人穿越斑馬線及人行天橋？）都有，但都很遠。」、「（問：本件車禍是否
    純屬意外？）本件車禍純屬意外。」等語。而告訴人即被告甲○○於警訊時則供
    稱：「（問：肇事前你有無發現對方？）我有看到對方，對方由路旁住家跑著出
    來欲穿越馬路，我行駛在慢車道，但因為視線不良導致來不及剎車而肇事。」、
    「（問：車禍當地有無號誌？分隔島有無可供行人穿越之斑馬線？）沒有號誌，
    分隔島沒有可供行人穿越之斑馬線。」、「（問：本件車禍是否純屬意外？）本
    件車禍純屬意外。此次車禍肇事主因在對方。」等語在卷，足認被告乙○○、丙○○均明知有行人穿越斑馬線及人行天橋，僅係圖一時之便，貿然穿越設有劃分
    島之馬路。參以被告等三人上開陳述及事故現場圖上血跡均散佈在被告甲○○行
    駛之慢車道上，且被告甲○○所駕駛車輛之受損位置係位於車頭毀損，兩側車身
    裂開，此亦有車輛受損部位照片可稽（見偵查卷第二十二頁、第二十三頁），又
    當時係夜間有照明、事故位置在慢車道上，有道路交通事故調查報告表及現場相
    片在卷可佐，果如被告乙○○、丙○○所辯係在白色標線內遭被告甲○○撞擊，
    則被告甲○○係依規定在慢車道行駛，僅因未注意車前狀況，並隨時採取必要之
    安全措施，而被告乙○○、丙○○不依規定，擅自穿越車道，均有過失，凡此益
    徵被告甲○○、乙○○、丙○○三人之上開辯詞，均不可採。
(4)、而告訴人即被告甲○○確因本件車禍受有右膝擦傷、胸部挫傷之傷害；告訴人即
    被告乙○○受有頭部外傷併腦震盪、頸椎損傷、頸部扭傷及右前額裂傷長三公分
    、告訴人即被告丙○○亦有頭部外傷併硬腦膜外出血、腦部挫傷、頸椎損傷、左
    膝挫傷及左側股骨骨折等之傷害，已如前述，渠等三人之傷害與過失行為間並有
    相當因果關係。本件事證明確，被告甲○○、乙○○、丙○○三人所辯不足採信
    ，犯行均堪以認定。
二、核被告甲○○、乙○○、丙○○三人所為，均係犯刑法第二百八十四條第一項前
    段之過失傷害罪。被告甲○○以一行為同時致乙○○、丙○○二人受傷，乃一行
    為觸犯二同種罪名之想像競合犯，依刑法第五十五條前段規定，從一過失傷害罪
    論處。爰審酌被告甲○○、乙○○、丙○○三人之過失程度，所生之損害、肇事
    後之態度、被害人甲○○、乙○○、丙○○三人所受之傷勢，迄今被告甲○○因
    被告乙○○、丙○○所請求損害賠償之金額過高，致三人均尚未為民事和解等一
    切情狀，分別量處如主文所示之刑，並均諭知易科罰金之折算標準。
據上論斷，應依刑事訴訟法第二百九十九條第一項前段，刑法第二百八十四條第一項
前段、第五十五條、第四十一條第一項，罰金罰鍰提高標準條例第一條、第二條，判
決如主文。
本案經檢察官邱朝智到庭執行職務。
中      華      民      國    九十二    年      四      月     三十     日
                                    臺灣新竹地方法院交通法庭
                                        法  官  林  秋  宜
右正本證明與原本無異。
如不服本判決，應於判決送達後十日內向本院提出上訴狀（應附繕本），上訴於臺灣
高等法院。
                                        書記官  鄒  茂  瑜
中      華      民      國    九十二    年      四      月     三十     日
附錄本案論罪科刑法條
刑法第二百八十四條（過失傷害罪）
因過失傷害人者，處六月以下有期徒刑、拘役或五百元以下罰金，致重傷者，處一年
以下有期徒刑、拘役或五百元以下罰金。
從事業務之人，因業務上之過失傷害人者，處一年以下有期徒刑、拘役或一千元以下
罰金，致重傷者，處三年以下有期徒刑、拘役或二千元以下罰金。


司法院資訊處製作；財團法人民間司法改革基金會備份。
